【裁判字號】    95,訴,3100
【裁判日期】    951122
【裁判案由】    違反森林法
【裁判全文】
臺灣臺中地方法院刑事判決              95年度訴字第3100號
公  訴  人  臺灣臺中地方法院檢察署檢察官
被      告  甲○○
                    國民
            乙○○
                    國民
上列被告等因違反森林法案件，經檢察官聲請簡易判決處刑（九
十五年度偵字第一八八二四號），本院豐原簡易庭認為不宜以簡
易判決處刑（九十五年度豐簡字第六０七號），移送本院刑事庭
改依通常程序審理，被告於準備程序中為有罪之陳述，受命法官
於聽取當事人之意見後，本院合議庭裁定由受命法官獨任進行簡
式審判程序，判決如下：
    主    文
甲○○、乙○○結夥二人以上竊取森林主產物，為搬運贓物，使
用車輛，各處有期徒刑捌月，各併科罰金新臺幣壹萬玖仟捌佰元
，罰金如易服勞役，均以新臺幣壹仟元折算壹日。均緩刑貳年，
並均應向指定之公益團體、地方自治團體或社區提供肆拾小時之
義務勞務。
    事    實
一、甲○○及乙○○二人係父子，二人於民國九十五年八月十一
    日上午八時三十分許，由甲○○駕駛車牌號碼ＯＰ－八五一
    九號自用小貨車並搭載乙○○，在行經臺中縣東勢鎮○○路
    龍安橋大甲溪上游八百公尺處時，見由上游沖刷至該處之已
    遭不詳之人砍伐之扁柏六支等森林主產物價值斐然，竟基於
    意圖為自己不法所有之犯意聯絡，乃徒手共同竊取河床上之
    扁柏六支（材積０‧三三立方公尺，價值約新臺幣（下同）
    九千九百元），甲○○及乙○○二人得手後，即合力將之搬
    至前開自用小貨車上並駛離該處。嗣於同日上午十一時許，
    其等駕駛前開自用小貨車行經東勢鎮○○路一五四公里路標
    處時，經警查獲，並當場查扣扁柏六支及電鋸一台等物。
二、案經臺中縣警察局東勢分局報請臺灣臺中地方法院檢察署檢
    察官偵查起訴。
    理    由
一、訊據被告甲○○、乙○○對於上揭犯罪事實於警詢、偵查中
    及本院審理時均坦承不諱，核與證人即林務局東勢林區管理
    處雙崎工作站技正邱銘發於警詢時證述之情節相符，並有員
    警職務報告書、扣押筆錄、東勢林區管理處轄區漂流木處理
    調查表、會勘紀錄、贓物認領保管單各一紙及照片十幀等附
    卷可稽，足證被告二人之自白確與犯罪事實相符。本件事證
    明確，被告二人之犯行均堪認定。
二、按森林係指林地及其群生竹、木之總稱。而所謂森林主產物
    ，依國有林林產物處分規則第三條第一款之規定，係指生立
    、枯損、倒伏之竹木及餘留之根株、殘材而言。是森林主產
    物，並不以附著於其生長之土地，仍為森林構成部分者為限
    ，尚包括已與其所生長之土地分離，而留在林地之倒伏竹、
    木、餘留殘材等，至其與所生長土地分離之原因，究係出於
    自然力或人為所造成，均非所問，縱令係他人盜伐而仍在森
    林內，既未遭搬離現場，自仍在管理機關之管領力支配下，
    如予竊取，仍為竊取森林主產物（參見最高法院九十二年度
    第十七次刑事庭會議決議）；則上揭扁柏六支，應屬森林法
    所稱之主產物無訛，此復經證人邱銘發於警詢時證述無訛。
    復按森林法第五十二條第一項第四款所稱結夥二人以上，其
    實施犯行之共同正犯人數，係採實施共同正犯說，亦即指實
    施中之共犯二人以上者而言。其非在場實施或分擔行為之一
    部者，不得算入結夥人數之內（最高法院八十八年度臺上字
    第五一五九號判決參照）；本件被告甲○○、乙○○二人共
    同意圖為自己不法之所有，於前開時、地竊取森林主產物，
    二人並均在場實施或分擔行為之一部分，則二人所為自與森
    林法第五十二條第一項第四款之結夥二人以上竊取森林主產
    物罪之構成要件該當。又被告二人為搬運贓物，使用車輛，
    且被告二人既已將所竊得前開森林主產物置於其等實力支配
    之下，則其等竊取森林主產物之行為，應係既遂，核其所為
    ，係犯森林法第五十二條第一項第六款為搬運贓物，使用車
    輛，竊取森林主產物罪。是核被告甲○○、乙○○二人所為
    ，係犯森林法第五十二條第一項第四款、第六款之加重竊取
    森林主產物罪。被告二人間，就違反森林法之犯行，互有犯
    意聯絡與行為分擔，應論以共同正犯。爰審酌被告二人之犯
    罪動機、目的、手段、所生危害、所竊取之森林主產物具相
    當之價值，惟其等犯後坦承犯行等一切情狀，各量處如主文
    所示之刑，以示懲儆。
三、另查犯森林法第五十二條之加重竊取森林主、副產物罪，應
    併科之罰金以贓額二倍以上五倍以下為其額度；所謂「贓額
    」係指其竊取之森林主、副產物之價額（最高法院八十六年
    度臺上字第六五六六號判決參照）。且贓額之計算，係以山
    價為準，並不以交易價格之市價為準（最高法院八十一年度
    臺上字第一七五八號判決、四十七年臺上字第一０九五號判
    例參照）。而前開森林主產物即扁柏六支山價為九千九百元
    ，業據證人邱銘發證述在卷，依森林法第五十二條之規定，
    應一併諭知被告甲○○、乙○○二人均各併科二倍即新臺幣
    一萬九千八百元，並諭知罰金如易服勞役之折算標準。復查
    被告甲○○、乙○○二人前未曾因故意犯罪受有期徒刑以上
    刑之宣告，此有臺灣臺中地方法院檢察署刑案資料查註紀錄
    表與臺灣高等法院被告前案紀錄表各一紙在卷可憑；被告二
    人係因一時失慮，偶罹刑章，其二人經此偵審程序後，當知
    所警惕，信無再犯之虞，本院認其等所宣告之刑，以暫不執
    行為適當，故均諭知緩刑二年，並均依刑法第七十四條第二
    項第五款之規定，命被告二人各應向指定之公益團體、地方
    自治團體或社區提供四十小時之義務勞務，以啟自新。末查
    ，被告乙○○雖領有中度精神障礙之殘障手冊，有中華民國
    身心障礙手冊及全民健康保險證明卡影本各一份附卷可按，
    惟被告乙○○於本院行準備程序及審理時，均可完整敘述其
    行竊之手段及過程，顯仍具有辨別事理之能力，足見其於案
    發時之精神狀態縱有異於常人，然尚未達到精神耗弱或心神
    喪失之程度，併予敘明。至扣案之電鋸一台，雖係被告甲○
    ○所有，惟係被告甲○○工作時所用之農用工具，被告平時
    即放置於車上，亦經被告於本院審理時陳明在卷，爰不予宣
    告沒收。
據上論斷，應依刑事訴訟法第二百七十三條之一第一項、第二百
九十九條第一項前段，森林法第五十二條第一項第四款、第六款
，刑法第十一條前段、第二十八條、第四十二條第三項前段、第
七十四條第一項第一款、第二項第五款，判決如主文。
本案經檢察官丙○○到庭執行職務。
中    華    民    國    95    年    11    月    22    日
                  臺灣臺中地方法院刑事第四庭
                              法  官    林學晴
上正本證明與原本無異。
如不服本判決，得於判決書送達之日起十日內，以書狀敘述理由
，向本院提出上訴（須附繕本）。
                              書記官    賴淵瀛
中    華    民    國    95    年    11    月    22    日
【附錄論罪科刑法條】
  森林法第五十二條第一項第四款、第六款：
  （加重竊取森林主、副產物罪）
  竊取森林主、副產物而有左列情形之一者，處六月以上五年以下
  有期徒刑，併科贓額二倍以上五倍以下罰金：
  四  結夥二人以上或僱使他人犯之者。
  六  為搬運贓物，使用牲口、船舶、車輛，或有搬運造材之設備
      者。


司法院資訊處製作；財團法人民間司法改革基金會備份。
